臺灣臺南地方法院民事判決　　　　　　　　　　　　　九十三年度家訴字第四五號
　　原　　　告　乙○○
　　訴訟代理人　侯清治律師
　　被　　　告　甲○○
右當事人間請求分割遺產事件，經本院於民國九十四年一月二十四日言詞辯論終結，
判決如左：
    主    　文
原告之訴駁回。
訴訟費用由原告負擔。
    事實及理由
一、原告主張：原告係被繼承人黃千芬生前所收養之子，嗣後黃千芬與被告結婚，原
    告又經被告收養為子。而黃千芬不幸於民國九十三年二月十九日病故死亡，遺下
    如附表所示之不動產及新台幣（下同）一百餘萬元之存款，依民法第一千一百三
    十八條第一項之規定，其遺產應由配偶即被告與第一順位繼承人之原告共同繼承
    之。惟兩造雖有父子之名，卻無親子情感之實，於黃千芬在世時，兩造之收養關
    係猶得勉強維持，至黃千芬亡故後，兩造相處即有如水火之不容，又因被告於黃
    千芬亡故之後，猶敢向萬泰商業銀行赤崁分行隱瞞黃千芬死亡之事實，盜領侵吞
    已成應繼財產之銀行存款二十五萬元，隨後即宣稱該銀行存摺遺失，兩造之後因
    此類遺產分割等事迭生衝突，甚至對簿公堂，雙方已於九十三年五月十日終止收
    養關係，原告屢請求協議為遺產分割未果，為此爰訴請分割遺產等語。
二、被告則抗辯稱：被告同意分割遺產，但不同意原告所主張之分割方法等語。
三、得心證之理由：
  （一）查原告主張其養母黃千芬於九十三年二月十九日死亡，遺有如附表所示之不
        動產及一百餘萬元之存款之事實，為被告所不爭執，並有除戶謄本一件、土
        地登記謄本五件、建物登記謄本二件、房屋稅籍證明書一件、財政部台灣省
        南區國稅局遺產稅免稅證明書影本一件、本院依職權向黃千芬生前存款之各
        家銀行函查黃千芬死亡時之存款明細資料附卷可稽，堪信為真實。
  （二）又查原告主張被繼承人黃千芬生前收養原告為子，嗣後黃千芬與被告結婚，
        原告又經被告收養為子，兩造業已於九十三年五月十日終止收養關係之事實
        ，亦為被告所不爭執，並有戶籍謄本二件、除戶謄本一件在卷可憑，堪予採
        信。是原告為被繼承人黃千芬之第一順序繼承人，而被告為被繼承人黃千芬
        之配偶，依民法第一千一百三十八條之規定，被繼承人黃千芬死亡後，其遺
        產應由兩造繼承，亦堪認定。
  （三）按繼承人有數人時，在分割遺產前，各繼承人對於遺產全部為公同共有，民
        法第一千一百五十一條定有明文。而繼承人請求分割該公同共有之遺產，性
        質上為處分行為，如係不動產，依民法第七百五十九條規定，於未辦妥繼承
        登記前，不得為之（最高法院八十八年度台上字第一０五三號判決要旨參照
        ）。查本件兩造之被繼承人黃千芬死亡後，繼承人即兩造就黃千芬所遺留如
        附表所示之不動產均尚未辦理繼承登記等情，有土地登記謄本五件、建物登
        記謄本二件、房屋稅籍證明書一件附卷可稽，且為兩造所不爭執，揆諸前開
        說明，兩造於未就前開不動產辦妥繼承登記前，不得訴請分割遺產，準此，
        原告訴請分割前開不動產，顯無理由，不應准許。
  （四）再按「民法第一千一百六十四條所定之遺產分割，係以遺產為一體，整個的
        為分割，而非以遺產中個個財產之分割為對象，亦即遺產分割之目的在遺產
        公同共有關係全部之廢止，而非個個財產公同共有關係之消滅。上訴人既依
        民法第一千一百六十四條規定訴請分割遺產，除非依民法第八百二十八條、
        第八百二十九條規定，經全體公同共有人同意，僅就特定財產為分割，否則
        依法應以全部遺產為分割對象。」、「請求分割遺產，應以全部遺產為整體
        分割，不得以遺產中之各個財產為分割之對象。」（最高法院八十八年度台
        上字第二八三七號、八十七年度台上字第一四八二號判決參照）。查本件原
        告訴請分割被繼承人黃千芬之遺產即如附表所示之不動產及一百餘萬元之存
        款，其中分割不動產部分既於法不合而不應准許，已詳如前述，則原告訴請
        分割存款部分，僅係就黃千芬遺產之一部分為分割，而無法以黃千芬之全部
        遺產為整體分割，且被告並未同意僅以存款為分割之對象，揆諸前開說明，
        原告請求裁判分割被繼承人黃千芬所遺下之存款，亦顯無理由，無從准許。
四、據上論結，本件原告之訴為無理由，依民事訴訟法第七十八條，判決如主文。
中　　　華　　　民　　　國　　九十四　　年　　　二　　　月　　 十四 　　日
    　　　　　　　　　　　　　　　臺灣臺南地方法院家事庭
~B法　　　官　葉惠玲
~F0
~T40
附表（被繼承人黃千芬所遺不動產明細）：
一、台南市○區○○段一三二八地號土地。
二、台南縣仁德鄉○○段五七一地號土地。
三、台南縣仁德鄉○○段五七二地號土地。
四、台南縣仁德鄉○○段五八六地號土地。
五、台南縣永康市○○○段一四一八地號土地。
六、門牌號碼台南市○區○○○路二二巷六四號房屋。
七、門牌號碼台南市○區○○路二段二三七巷二十號房屋。
八、門牌號碼台南縣永康市○○○街三五巷十五號之一房屋。
右為正本係照原本作成。
如對本判決上訴須於判決送達後廿日內向本院提出上訴狀
中　　　華　　　民　　　國　　九十四　　年　　　二　　　月　　 十四 　　日
~B法院書記官　林靜慧
